Inventaris van het archief van J.P.K. van Eechoud [levensjaren 1904-1958], 1929-1958 (1987)
Nationaal Archief, Den Haag
Collectie 546 Van Eechoud
Eechoud, van
1929-1987
merendeel 1929-1958
C22155
1.00 meter; 27 inventarisnummers.
Normale geschreven, getypte en gedrukte documenten, geen bijzondere handschriften. Het archief bevat een aantal foto's, een aantal tekeningen en een reliëfkaart.
Nationaal Archief, Den Haag
J.P.K. Eechoud, 1904-1958
Het archief van J.P.K. van Eechoud bevat onder dagboekaantekeningen van Van Eechoud als commandant van het Detachement A en van de operatie "Bulldozer", dagboekaantekeningen betreffende de gebeurtenissen in Nederlands Nieuw-Guinea gedurende 16 december 1949-13 juni 1950 en stukken betreffende het koppensnellen in Nederlands Nieuw-Guinea en de hiermee in verband staande 'Asmat-affaire'. Tevens is er correspondentie.
Archiefvorming
Geschiedenis van de archiefvormer
Inleiding
Levensloop
Jan Pieter Karel van Eechoud werd op 10 augustus 1904 in het Limburgse Horst geboren. Hij was een zoon van de zuivelfabrikant Jozef Gerard Alexander Clemens van Eechoud en van Maria Catharina Gertruda Emonds. Na het lager onderwijs ontving hij zijn middelbare schoolopleiding aan het rooms-katholieke Canisius-college in Nijmegen. In 1923 behaalde hij diploma HBS-A. Vervolgens kreeg hij een vliegeropleiding.
In 1929 vertrok Van Eechoud naar Nederlands-Indië als handelsagent voor de firma Hagemeijer. In 1931 werd hij toegelaten tot de Opleidingsschool voor het personeel der politie in Soekaboemi. Na voltooiing van deze opleiding werd hij een jaar later als commissaris van politie 3e klasse geplaatst bij de stadspolitie van Batavia. Hij huwde op 28 juli 1933 in Semarang met Cornelia Meere, die op 31 augustus 1908 in Scheveningen was geboren. Uit dit huwelijk werden twee zoons geboren.
In 1936 kreeg Van Eechoud als commissaris van politie 2e klasse het commando van de afdeling Veldpolitie te Manokwari op Nederlands Nieuw-Guinea. In deze hoedanigheid leverde hij als leider van verschillende expedities en daaruit voortvloeiend etnografisch onderzoek een bijdrage aan de exploratie van Nieuw-Guinea. Zo werd door zijn bemoeienis een bestuurspost gevestigd bij de Wisselmeren. Over zijn bevindingen schreef Van Eechoud een drietal boeken.
Tijdens de oorlog tegen de Japanners vertoefde Van Eechoud tijdelijk in Australië waar hij onder andere met inlichtingenwerk werd belast. Terug op Nieuw-Guinea vielen hem, als fungerend resident, verschillende bestuurstaken ten deel. Hij maakte zich sterk voor een eigen ontwikkeling van Nieuw-Guinea. Weliswaar was Van Eechoud voor een onafhankelijk Nederlands-Indië maar hij wilde hiervan wel Nieuw-Guinea uitgezonderd zien. Hij dacht dit gebied een afzonderlijke status toe, waarbij hij van mening was dat het een kroonkolonie moest worden. Steun in deze ontving hij ook van vele Indo-Europeanen in Nederlands-Indië die Nieuw-Guinea zo als een nieuw vestigingsland beschouwden.
In 1949 bleef Nieuw-Guinea inderdaad buiten de soevereiniteitsoverdracht aan Indonesië. Van Eechoud rekende er nu op de eerste gouverneur van Nieuw-Guinea te worden en was dan ook zeer teleurgesteld toen deze functie aan een ander werd toebedeeld. Naast het ontbreken van een academische opleiding zou ook het wat autoritaire karakter van Van Eechoud een rol bij de besluitvorming hebben gespeeld. Daar de samenwerking met gouverneur
Van Waardenburg zeer stroef verliep keerde Van Eechoud, die directeur Binnenlands Bestuur en Justitie op Nieuw-Guinea was geworden, naar Nederland terug. Door middel van het houden van lezingen en het schrijven van artikelen en boeken bleef hij zich met Nieuw-Guinea bezighouden. In 1953, na het vertrek van Van Waardenburg, werd weer niet Van Eechoud maar J. van Baal de nieuwe gouverneur. Van Eechoud was in deze tijd secretaris van het Nieuw-Guinea Instituut dat was opgericht door de Kamers van Koophandel en Fabrieken in Rotterdam en Amsterdam.
In 1958 ging Van Eechoud weer naar Nieuw-Guinea voor het schrijven van een boek en het maken van reportages. Tijdens zijn werkzaamheden werd hij ernstig ziek. Op 7 september 1958 overleed hij in Hollandia alwaar hij ook begraven werd.
Literatuur
Jan Derix, Bapa papoea. Jan P.K. van Eechoud, een biografie. (Venlo 1987)
Geschiedenis van het archiefbeheer
De persoonlijke papieren van J.P.K. van Eechoud werden bewaard door zijn zoon, J. van Eechoud te Arnhem.
In 1989 werd het grootste deel van het archiefbestand aan het Algemeen Rijksarchief geschonken. Een aantal particuliere stukken van Van Eechoud bleven buiten de overdracht (de mappen D, E, J enU). Van het verslag in map A werd een fotokopie gemaakt. Ook een fotokopie is gemaakt van Van Eechouds verslag over zijn expeditie naar de Wisselmeren dat een aanvulling betekent op het originele verslag dat al in het Algemeen Rijksarchief berust (zie inventarisnummer 4).
Schenking (van een niet overheidsarchief)
Inhoud en structuur van het archief
2.21
Aanwijzingen voor de gebruiker
Openbaarheidsbeperkingen
Volledig openbaar.
Materiële beperkingen
Aanvraaginstructie
Openbare archiefstukken kunnen online worden aangevraagd en gereserveerd. U kunt dit ook via de terminals in de studiezaal van het Nationaal Archief doen. Om te kunnen reserveren dient u de volgende stappen te volgen:
U maakt een profiel aan op www.gahetna.nl, en logt vervolgens in
Via de archiefinventaris (alleen de beschrijvingen met rode nummers) selecteert u het gewenste archiefstuk door op de knop 'Reserveren' te klikken
In het volgende scherm geeft u aan op welke dag u het archiefstuk wilt inzien
Indien u zich bevindt in de studiezaal en een tafelnummer heeft ontvangen kunt u dit nummer vermelden. Als u geen tafelnummer heeft kunt u tafelnummer 777 laten staan
Vervolgens bevestigt u uw reservering door deze te versturen.
Verwant materiaal
Beschikbaarheid van kopieën
Beschrijving van de series en archiefbestanddelen
- Krantenknipsels en ander documentatiemateriaal over Nederlands Nieuw-Guinea., 1929-1962; 1; 1 omslag
- Verslag van Van Eechoud aan zijn familie over zijn reis naar en verblijf in Sumatra, met foto's. Fotokopie., 1930; 2; 1 stuk
  Incompleet, op pagina 26 breekt verslag af.
- Tekeningen van de top van de berg de Dom, gemaakt door Van Eechoud., 1937; 3; 1 katern
- De hoofdstukken T en U van het 'Verslag van de exploratie naar het Wisselmerengebied van 13 mei - 14 november 1938' en van de doorsteek van Paniai/Wisselmeer naar de monding van de Sirowo van 15 november - 1 december 1938 door Van Eechoud. Fotokopie., 4; 1 stuk
  Dit is een aanvulling op het originele rapport waarin de hoofdstukken T en U ontbreken en dat berust in het archief Kantoor Bevolkingszaken Hollandia (Algemeen Rijksarchief, inventaris 2.20.25, inventarisnummer 246).
- Artikelen, geschreven door Van Eechoud over Nederlands Nieuw-Guinea, met bijlagen., 1939, 1952-1956; 5; 1 omslag
- Lijsten met namen en doelstellingen van verschillende inlichtingendiensten in Nederlands Nieuw-Guinea tijdens de Tweede Wereldoorlog. Doorslagen., 1944; 6; 1 omslag
  In het Engels.
- Dagboekaantekeningen van Van Eechoud in zijn functie van commandant van het Detachement A en van de operatie 'Bulldozer'., 1944; 7; 1 omslag
- Rapport betreffende compensatieregelingen ten behoeve van inwoners van Papoea- en Nederlands Nieuw-Guinea in verband met oorlogsschade en het functioneren van plaatselijke raden. Doorslag., 1945; 8; 1 stuk
- Ingekomen brieven en minuten en doorslagen van uitgaande brieven., 1945-1958; 9-14
  - A-B, 9
    Betreft de volgende correspondenten:
    Abdulkadir Witjojoatmodjo
    Akkerman-Schrevel, V.Ch.
    Andel, H. van
    Baal, J. van
    Baas Becking, L.G.M.
    Bakker, P.
    Bannier, J.P.
    Baud
    Beel, L.J.M.
    Boelaars, J.
    Boerwinkel, J.
    Boldingh, L.G.
    Bottenheim, J.W.
    Brink, M. van den
    Broekhuyse, J.H.
    Bruijn, J.V. de
  - C-F, 10
    Cremers, A., mgr
    Deuss, H.
    Deuss-Mousman, C.
    Dugteren, I.M. van
    Eggink, H.
    Elseviers Weekblad
    Feuilletau de Bruyn, W.K.H.
    Foreest, H.A. van
  - G-L, 11
    Gobée, J.
    Gotse
    Hazelzet
    Hoeven, J.A. van der
    Hofland, L.W.
    Hollander, C. den
    Honig, P.
    Hout, A.A. van der
    Jong, J. de, kardinaal
    Kamma, F.C., ds
    Katholieke Volkspartij
    Kernkamp, W.J.A.
    Kerstens, P.A.
    Kist, J.B.
    Konijnenburg, C. van
    Kooijman, S.
    Krijger, B.
    Krüger, L.H.
    Kijne, I.S.
    Laban, M.P.C.
    Lebruyn
    Leeden, A.C. van der
    Lieftinck, M.A.
    Loenen, F.C. van
    Lundqvist, Eric
  - M, 12
    Maagdenberg, W.J.
    Mandele, K.P. van der
    Marle, J.P. van
    Merkelijn, Piet
    Mertens, A.H.
    Meyer Ranneft, J.W.
    Meyer Ranneft, Rob
    Michielsen, K.W.J.
    Moors, Zeno
    Murray, J.
  - N-S, 13
    Niemendal, J.C.
    Niet, M. de
    Nieuw-Guinea, N.V. Nederlandsche Maatschappij voor
    Nieuwesteeg, F.F.A.
    Nolet, J.A.M.
    Pellaupessy
    Pennink, J.B.D.
    Poel, J.W. van de
    Reijers, J.
    Reijsen, Augustina van
    Romme, C.P.M.
    Sierevelt, A.M.
    Smits, L.A.
    Spoor, S.H.
    Staverman, Manfred
    Stephan, B.
    Stoep, N. van der
    Sijnja, J.
  - T-Z en brieven waarvan afzender en/of geadresseerde niet zijn geïdentificeerd, waaronder enkele aan en van familieleden., 14
    Tamson, A.M.
    Tetter, Ph.
    Thiessen Jr, J.
    Trupp, C.A.W.
    Tijdschrift Nieuw-Guinea
    Vat, pater Odulphus van der
    Veldhuis, L.
    Verhofstad, pater
    Visch, E.
    Waal, de
    Waardenburg, S.H. van
    Wal, Van der
    Welburg
    Welter, Ch.J.I.M.
    Wetering, F.H. van de
    IJzerman, R.
    Zeegers, G.H.L.
- Tekst van een redevoering ter gelegenheid van de 66e verjaardag van koningin Wilhelmina., 1946; 15; 1 stuk
- Lijst van boeken over Nederlands Nieuw-Guinea, in het bezit van dr W.C. Klein, met bijlage. Doorslagen., 1947 en z.j.; 16; 1 omslag
- Dagboekaantekeningen van Van Eechoud betreffende de gebeurtenissen in Nederlands Nieuw-Guinea gedurende de periode 16 december 1949 - 13 juni 1950., 1949-1950; 17; 1 omslag
- Stukken betreffende de missie, de zending en het onderwijs in Nederlands Nieuw-Guinea., 1950-1953; 18; 1 omslag
- Stukken betreffende de stichting 'Hollandia Internationale Mijnbouw'., 1952-1954; 19; 1 omslag
- Tijdschriftartikelen betreffende de werkzaamheden en het overlijden van de controleur Rob Meijer Ranneft., 1957; 20; 1 omslag
- Stukken betreffende het koppensnellen in Nederlands Nieuw-Guinea en de hiermee in verband staande 'Asmat-affaire'., 1957; 21; 1 omslag
- Politieke verslagen van de afdeling Hollandia van december 1957 tot en met februari 1958., 1957-1958; 22; 3 stukken
- Artikelen over Van Eechoud, met bijlagen., 1961 en z.j.; 23; 1 omslag
- Aantekeningen ten behoeve van het schrijven van artikelen en lezingen., z.j.; 24; 1 omslag
- Statuten van de stichting 'Nederlands Nieuw-Guinea Instituut. Kopie., z.j.; 25; 1 stuk
- Reliëfkaart van Nederlands Nieuw-Guinea., z.j. (1956); 26; 1 stuk
- Lijsten van door Jan Derix geraadpleegde brieven en andere stukken uit het archief van Van Eechoud ten behoeve van de door hem te schrijven biografie van Van Eechoud., z.j. (1987); 27; 1 stuk